臺灣板橋地方法院刑事判決　　　　　　100年度簡上字第261號
上　訴　人
即　被　告　李依蓉
選任辯護人　劉貹岩律師
上列上訴人即被告因竊盜等案件，不服本院中華民國100 年3 月
3 日100 年度簡字第1229號第一審刑事簡易判決（聲請簡易判決
處刑案號：99年度偵續字第328 號），提起上訴，本院管轄之第
二審合議庭判決如下：
    主  文
上訴駁回。
李依蓉緩刑貳年，並應向國庫支付新臺幣拾萬元。
    事  實
一、李依蓉與李應晴（原名李耕慧）係姐妹，2 人之父李忠崎於
    民國98年7 月21日死亡。李依蓉明知其父李忠崎所餘遺產為
    其與李應晴公同共有，竟意圖為自己不法之所有，於同年7
    月下旬某日，前往李應晴所有位於臺北縣板橋市（已改制為
    新北市板橋區，下同）民族路170 巷14之1 號2 樓之1 原李
    忠崎生前故居，徒手竊取李應晴持有之李忠崎所開立華南商
    業銀行、中國信託銀行、合作金庫銀行、國泰世華商業銀行
    、玉山銀行及臺北杭南郵局之存摺、印章及提款卡。李依蓉
    得手後，復意圖為自己不法之所有，自同年月27日起至同年
    10 月7日止，接續多次持其所竊得如附表所示帳戶之提款卡
    ，插入各金融機構所設置自動櫃員機，非法輸入李忠崎生前
    所設定之密碼，以此不正方式，提領如附表所示之現金。嗣
    因李應晴發覺李忠崎之存摺、提款卡及印章遺失，李忠崎帳
    戶內之存款亦不明短少，始報警處理並循線查悉上情。
二、案經李應晴訴由臺北縣（現改制為新北市，下同）政府警察
    局海山分局、板橋分局移送臺灣板橋地方法院檢察署檢察官
    偵查後聲請以簡易判決處刑。
    理  由
一、查上訴人即被告李依蓉及選任辯護人對於下列各項證據方法
    之證據能力均無意見，本院審酌各證據方法作成時之情況，
    認為並無不適當之情事，依刑事訴訟法第159 條之5 之規定
    ，均得作為證據。
二、訊據被告對於前開客觀事實固均坦認不諱，惟否認有何竊盜
    或以不正方法由自動付款設備取款之犯行，辯稱：伊姊姊即
    告訴人李應晴於父親身體不適期間出國留學2 年，家中事務
    均由伊處理，父親住院期間已將放置上開金融機構帳戶存摺
    、印章及提款卡之抽屜鑰匙交給伊，並告知伊提款卡密碼，
    是該等金融機構帳戶之存摺、印章及提款卡，應均已交由伊
    持有保管中，伊並無破壞持有關係之竊盜行為。又伊父親生
    前，告訴人曾自伊父親處取走1 包金飾，且不願提出與伊平
    均分配，故於父親死亡後，伊始取走父親各該帳戶之提款卡
    並持以提款，以保障自己權益，伊認為伊僅係代為保管等該
    款項，主觀上並無為自己不法所有之意圖等語。經查：
(一)、被告與告訴人乃姊妹，其2 人與父母自幼居住在臺北縣板橋
    市○○路170 巷14之1 號2 樓之1 房屋內，嗣被告與告訴人
    分別遷離在外居住，惟不定時會返回上址故居。又上址房屋
    於其2 人之母親葉瑞貞過世後，因遺產分割繼承，於97年7
    月8 日登記為告訴人所有。其2 人之父親李忠崎嗣於98年7
    月21日過世，被告於98年7 月下旬某日，持其所有之鑰匙開
    門進入上址房屋，並在未告知告訴人之情形下，進入李忠崎
    生前居住之房間，以李忠崎生前交付之抽屜鑰匙開鎖，取走
    李忠崎所開立華南商業銀行、中國信託商業銀行、合作金庫
    銀行、國泰世華銀行、玉山銀行及臺北杭南郵局之存摺、印
    章及提款卡。被告復自同年月27日起至同年10月7 日止，多
    次將其所取得如附表所示帳戶之提款卡，插入各金融機構所
    設置之自動櫃員機，輸入李忠崎生前所設定之密碼，提領如
    附表所示之現金，事後並未將提領款項乙事告知告訴人。嗣
    因告訴人發現李忠崎之存摺、提款卡、印章不見，且李忠崎
    之帳戶內存款短少，始報警查悉上情等事實，迭據被告於警
    詢、偵查及本院審理中自承不諱，核與告訴人於警詢、偵查
    中之指述相符，且有戶籍謄本3 紙、李忠崎死亡證明書1 紙
    、臺北縣板橋地政事務所99年5 月26日北縣板地資字第0990
    008323號函所附之臺北縣板橋地政事務所異動索引及臺灣省
    臺北縣板橋市○○段建築改良物登記簿各1 份、玉山營業部
    99年7 月29日玉山營部字第0990723005號函所附李忠崎帳戶
    開戶資料及交易明細、國泰世華商業銀行板橋分行99年7 月
    23日（99）國世板橋字第0990000152號函所附李忠崎帳戶開
    戶基本資料及交易明細表資料、華南商業銀行總行99年7 月
    27日營清字第09909126號函所附李忠崎帳戶存款往來明細表
    暨對帳單及客戶資料整合查詢、合作金庫銀行板橋分行99年
    7 月29日合金板儲字第0990003503號函所附李忠崎開立帳戶
    之交易明細表、客戶資料查詢單、印鑑卡影本及身分證正反
    面影本、合作金庫商業銀行東門分行99年8 月9 日合金東門
    營字第0990002799號函所附李忠崎帳戶之存款交易明細表及
    開戶資料各1 份、提款機監視錄影器翻拍照片2 張在卷可稽
    ，自均堪予認定。
(二)、按繼承，因被繼承人死亡而開始；繼承人有數人時，在分割
    遺產前，各繼承人對於遺產全部為公同共有，民法第1147條
    及第1151條設有明文。復按共有人竊取在他人持有中之共有
    動產者，應成立竊盜罪（最高法院25年度民刑事庭會議決議
    (四)參照）。查李忠崎之繼承人僅有被告及告訴人2 人，業經
    被告及告訴人陳明一致，且有前述戶籍謄本在卷為憑，是李
    忠崎之遺產於分割前，應屬全體繼承人即被告、告訴人2 人
    公同共有，關於李忠崎遺產之處分，應由其2 人共同為之。
    再者，上址房屋於97年7 月8 日即已登記為告訴人所有，已
    如前述，且告訴人於98年4 月自英國返臺後，於98年7 月20
    日自西門町租屋處遷回上址房屋居住，李忠崎生前所居住之
    房間係由告訴人居住使用等情，除經告訴人於偵查中供述：
    伊本來租房子在西門町，98年7 月20日搬回板橋市的房子，
    當時父親住院未住在家裡。父親過世後，那房間是伊在住等
    情明確（見99年度偵續字第328 號卷第16頁、99年度偵字第
    642 號偵查卷第29頁），被告於偵查及本院審理中亦自承：
    伊拿東西的地址是伊姊姊現住的地方。父親過世後，姊姊有
    在使用父親生前的房間，伊沒有在使用等語（見99年度偵字
    第642 號偵查卷第24頁、本院100 年5 月10日審判筆錄），
    另觀之告訴人於98年11月間前往警局報案時所陳報之戶籍地
    及現住地，亦均為上址房屋，復堪為佐證。由此觀之，李忠
    崎於過世後，該址房屋非僅係告訴人所有，李忠崎生前所居
    住之房間亦係由告訴人居住使用，則李忠崎置放於該房間抽
    屜內之上開各金融機構帳戶之存摺、印章及提款卡，自係在
    告訴人之管領支配下，揆諸前揭說明，被告於未告知告訴人
    之情況下，逕行將告訴人持有中之李忠崎上開各帳戶之存摺
    、提款卡及印章取走，自應成立竊盜罪。
(三)、復按人之權利能力，終於死亡，其權利義務因死亡而開始繼
    承，由全體繼承人承受，故關於遺產之法律行為，自當由全
    體繼承人為之，被繼承人縱令於生前曾授權他人為之，亦因
    其死亡權利主體不存在而授權關係歸於消滅，自不得再以授
    權人之名義為法律行為（最高法院80年度台上字第4091號判
    決意旨參照）。又刑法第339 條之2 第1 項之以不正方法由
    自動付款設備取得他人之物罪，其所謂「不正方法」，係泛
    指一切不正當之方法而言，並不以施用詐術為限，例如以強
    暴、脅迫、詐欺、竊盜或侵占等方式取得他人之提款卡及密
    碼，再冒充本人由自動提款設備取得他人之物，或以偽造他
    人之提款卡由自動付款設備取得他人之物等等，均屬之，最
    高法院94年度台上字第4023號判決明示斯旨。李忠崎既已於
    98年7 月21日辭世，其權利能力於該日即告終止，被告自不
    得再立於李忠崎之契約當事人地位，請求各該金融機構給付
    李忠崎帳戶內之存款，而應由李忠崎之繼承人依相關規定填
    具繼承存款申請書並檢附證明文件，始得提領李忠崎帳戶內
    之款項。本件被告於李忠崎死亡後，擅自持李忠崎名義之提
    款卡，輸入李忠崎生前所設定之提款卡密碼，而提領附表所
    示各李忠崎帳戶內之存款，且其持以取款之提款卡，更係其
    先前以竊盜方式所取得之贓物，依上說明，其此部分所為自
    已該當刑法第339 條之2 第1 項以不正方法由自動付款設備
    取物之犯行。
(四)、被告固執前詞置辯。查李忠崎於生前確曾將1 包金飾交付予
    告訴人乙節，迭經告訴人於偵查及本院審理中坦認無訛，固
    屬信實，惟告訴人於偵查及本院審理中，亦陳稱：其從未拒
    絕與被告均分金飾，但被告係於98年8 月8 日李忠崎火化當
    天持磅秤向其要求均分金飾，當時其處理喪事忙亂，自無暇
    顧及此事等語甚明，被告對告訴人所述上情復未予以否認，
    是被告指稱其係因告訴人取走金飾不願與其平分，其方取走
    上開物品及持提款卡提領款項等語，已難逕信。況被告於98
    年7 月27日開始即有提款之舉，當時距李忠崎死亡日期尚不
    滿7 日，該提款時間亦在告訴人所稱被告要求平分金飾之日
    期（即98年8 月8 日）之前。再者，倘若被告確係欲以領走
    款項為手段向告訴人施壓，促使告訴人將取走之金飾提出平
    分，自應於提領款項後告知告訴人，惟被告於98年7 月至10
    月間，接續多次提領款項，卻始終未將提領款項之事知會告
    訴人，足見被告辯稱其係因告訴人不願將金飾拿出均分，其
    始暫時保管上開款項，以為日後遺產之公平分配，其主觀上
    並無不法所有之意圖云云，顯屬事後卸責之詞，不足採信。
    另被告於本院審理中自陳：伊父親放置提款卡的抽屜有上鎖
    ，伊父親在6 、7 月住院後拿抽屜的鑰匙給伊，叫伊不夠時
    ，可以去拿存摺裡的錢（見本院100 年5 月10日審判筆錄）
    ，可知李忠崎交付上開抽屜鑰匙予被告之目的，僅係授權被
    告得於支付李忠崎生前生活開銷或醫藥費用之範圍內，提領
    動用李忠崎帳戶內之存款，並非已將上述各帳戶之存摺、提
    款卡及印章均交付予被告保管，被告辯稱該等物品均已在其
    持有保管中云云，同無可取。
(五)、綜上，本案事證明確，被告犯行堪以認定。
三、核被告所為，係犯刑法第320 條第1 項之竊盜罪及第339 條
    之2 以不正方法由自動付款設備取得他人之物罪。被告先後
    多次以不正方法由自動付款設備取得如附表所示款項之行為
    ，係出於單一之包括犯意，在密切接近之時間、地點內實施
    ，侵害同一法益，各行為之獨立性極為薄弱，依一般社會健
    全觀念，在時間差距上，難以強行分開，應視為數個舉動之
    接續施行，為接續犯，僅論以一罪。被告所犯竊盜罪及以不
    正方法由自動付款設備取物罪間，犯意各別，行為互殊，應
    予分論併罰。
四、原審同上認定，以被告所犯上開二罪事證明確，適用刑事訴
    訟法第449 條第1 項前段、第3 項、第454 條第2 項，刑法
    第320 條第1 項、第339 條之2 第1 項、第51條第6 款、第
    41條第1 項前段及刑法施行法第1 條之1 等規定，復審酌被
    告係成年人，理應深知遺產為全體繼承人所公同共有，且意
    圖為自己不法所有而不告而取即屬竊盜，竟因遺產之分配與
    其姐意見不合，即竊取亡父之提款卡四處提款，並據為己有
    ，其犯罪之動機、目的、手段均非可取，暨其犯罪後坦承客
    觀行為，惟仍否認犯罪之態度等一切情狀，就其所犯二罪，
    分別量處拘役50日、50日，及定其執行刑為拘役95日，並諭
    知易科罰金之折算標準，經核認事用法均無違誤，量刑亦稱
    妥適。被告上訴否認犯罪，並無理由，應予駁回。
五、末查被告前未曾因故意犯罪而受有期徒刑以上刑之宣告，有
    臺灣高等法院被告前案紀錄表在卷為據，且年紀尚輕，其於
    犯罪後雖未能坦認犯罪，惟告訴人於偵查及本院審理中，數
    次表明其提起本案刑事告訴，並非希望被告背負刑事責任或
    面臨牢獄之災，而係期盼被告知所悔改。本院審酌被告係因
    遺產糾紛，一時失慮，致罹刑典，經此偵審程序之教訓後，
    應能有所警愓，信無再犯之虞；復衡酌被告與告訴人為姊妹
    ，家產固值珍視，手足親情更彌足珍貴，且其2 人之父母均
    已過世，其2 人實為彼此至親，為免因本案肇致其2 人情誼
    上無法彌補之裂痕，本院因認前開對被告所宣告之刑，以暫
    不執行為適當，爰依刑法第74條第1 項第1 款、第2 項第4
    款之規定，併予宣告緩刑2 年，並諭知被告應向國庫支付10
    萬元，以勵自新。
據上論斷，應依刑事訴訟法第455 條之1 第1 項、第3 項、第368
條，刑法第74條第1 項第1 款、第2項第4款，判決如主文。
本案經檢察官鄭淑壬到庭執行職務。
中    華    民    國   100    年    5     月    27    日
                  刑事第十九庭  審判長法  官  許炎灶
                                      法  官  陳苑文
                                      法  官  吳佳穎
以上正本證明與原本無異
不得上訴。
                                      書記官  黃炎煌
中    華    民    國   100    年    5     月    30    日
附錄本案論罪科刑法條全文：
中華民國刑法第320條
意圖為自己或第三人不法之所有，而竊取他人之動產者，為竊盜
罪，處5  年以下有期徒刑、拘役或 5 百元以下罰金。
意圖為自己或第三人不法之利益，而竊佔他人之不動產者，依前
項之規定處斷。
前二項之未遂犯罰之。
中華民國刑法第339條之2
意圖為自己或第三人不法之所有，以不正方法由自動付款設備取
得他人之物者，處3 年以下有期徒刑、拘役或1 萬元以下罰金。
以前項方法得財產上不法之利益或使第三人得之者，亦同。
附表：
┌──┬──────┬─────┬───┬───────────┐
│編號│提領時間    │提領金額  │戶名  │金融機構帳號          │
├──┼──────┼─────┼───┼───────────┤
│ 1. │98年7月27日 │   806元  │李忠崎│合作金庫銀行板橋分行  │
│    │            │          │      │第000000000000號帳戶  │
├──┼──────┼─────┼───┼───────────┤
│ 2. │98年7月27日 │38,000元  │李忠崎│合作金庫銀行東門分行  │
│    │            │          │      │第0000000000000號帳戶 │
├──┼──────┼─────┼───┼───────────┤
│ 3. │98年7月27日 │   400元  │李忠崎│國泰世華銀行板橋分行  │
│    │            │          │      │第00000000000號帳戶   │
├──┼──────┼─────┼───┼───────────┤
│ 4. │98年7月27日 │34,118元  │李忠崎│華南商業銀行板新分行  │
│    │            │          │      │第000000000000號帳戶  │
├──┼──────┼─────┼───┼───────────┤
│ 5. │98年8月15日 │ 4,106元  │李忠崎│華南商業銀行板新分行  │
│    │            │          │      │第000000000000號帳戶  │
├──┼──────┼─────┼───┼───────────┤
│ 6. │98年9月1日  │ 9,100元  │李忠崎│華南商業銀行板新分行  │
│    │            │          │      │第000000000000號帳戶  │
├──┼──────┼─────┼───┼───────────┤
│ 7. │98年9月9日  │18,006元  │李忠崎│華南商業銀行板新分行  │
│    │            │          │      │第000000000000號帳戶  │
├──┼──────┼─────┼───┼───────────┤
│ 8. │98年9月24日 │ 5,600元  │李忠崎│華南商業銀行板新分行  │
│    │            │          │      │第000000000000號帳戶  │
├──┼──────┼─────┼───┼───────────┤
│ 9. │98年10月7日 │ 5,800元  │李忠崎│華南商業銀行板新分行  │
│    │            │          │      │第000000000000號帳戶  │
├──┼──────┼─────┼───┼───────────┤
│ 10. │98年8月24日 │53,700元  │李忠崎│華南商業銀行新生分行  │
│    │            │          │      │第000000000000號帳戶  │
├──┼──────┼─────┼───┼───────────┤
│ 11. │98年9月9日  │10,400元  │李忠崎│華南商業銀行新生分行  │
│    │            │          │      │第000000000000號帳戶  │
├──┼──────┼─────┼───┼───────────┤
│ 12. │98年9月16日 │ 7,000元  │李忠崎│華南商業銀行新生分行  │
│    │            │          │      │第000000000000號帳戶  │
├──┼──────┼─────┼───┼───────────┤
│ 13. │98年9月24日 │   300元  │李忠崎│華南商業銀行新生分行  │
│    │            │          │      │第000000000000號帳戶  │
├──┼──────┼─────┼───┼───────────┤
│ 14. │98年10月7日 │ 4,400元  │李忠崎│華南商業銀行新生分行  │
│    │            │          │      │第000000000000號帳戶  │
├──┼──────┼─────┼───┼───────────┤
│ 15. │98年8月24日 │90,000元  │李忠崎│華南商業銀行新生分行  │
│    │            │          │      │第000000000000號帳戶  │
├──┼──────┼─────┼───┼───────────┤
│ 16. │98年8月25日 │53,800元  │李忠崎│華南商業銀行新生分行  │
│    │            │          │      │第000000000000號帳戶  │
├──┼──────┼─────┼───┼───────────┤
│ 17. │98年9月24日 │   800元  │李忠崎│華南商業銀行新生分行  │
│    │            │          │      │第000000000000號帳戶  │
├──┼──────┼─────┼───┼───────────┤
│ 18. │98年10月7日 │ 5,100元  │李忠崎│華南商業銀行新生分行  │
│    │            │          │      │第000000000000號帳戶  │
├──┼──────┼─────┼───┼───────────┤
│ 19. │98年8月10日 │   206元  │李忠崎│玉山銀行營業部        │
│    │            │          │      │第0000000000000號帳戶 │
├──┼──────┼─────┼───┼───────────┤
│ 20. │98年7月27日 │ 2,806元  │李忠崎│玉山銀行營業部        │
│    │            │          │      │第0000000000000號帳戶 │
├──┼──────┼─────┼───┼───────────┤
│合計│            │341,436元 │      │                      │
└──┴──────┴─────┴───┴───────────┘